臺灣臺中地方法院刑事裁定
110年度聲更一字第18號
聲明異議人
即受 刑 人  王世詮



上列聲明異議人即受刑人因違反毒品危害防制條例案件，對於檢
察官之指揮執行（民國109年8月20日中檢增富109執聲他2306字
第1099085903號函），聲明異議，經本院以110年度聲字第2665
號裁定後，聲明異議人不服，提起抗告，經臺灣高等法院臺中分
院以110年度抗字第1294號裁定撤銷發回，本院更為裁定如下：
    主    文
臺灣臺中地方檢察署檢察官民國一〇九年八月二十日中檢增富一〇
九執聲他二三〇六字第一〇九九〇八五九〇三號函所為之執行指揮，
應予撤銷。 
    理    由
一、聲明異議意旨略以：聲明異議人即受刑人王世詮因附表編號
    1所示之罪，經法院判處有期徒刑5月確定（已易科罰金執行
    完畢），附表編號2、3所示各罪，經法院判處應執行有期徒
    刑18年確定（先行發監執行），附表編號4至15所示各罪，
    經法院判處應執行有期徒刑23年確定。惟受刑人係在未受明
    確告知及不知情之情況下，誤認臺中監獄長官所交付附表編
    號1至3所示各罪之「臺灣臺中地方檢察署刑法第50條第1項
    但書案件是否請求聲請定應執行刑調查表」，係針對附表編
    號2至15所示各罪聲請定應執行刑之意願調查，故勾選同意
    ，以致受刑人嗣後請求檢察官向法院聲請就附表編號2至15
    所示各罪裁定應執行刑，經檢察官以民國109年8月20日中檢
    增富109執聲他2306字第1099085903號函覆不符合數罪併罰
    駁回聲請，請求撤銷附表編號1至3所示各罪之合併，准予發
    回重新由臺灣臺中地方檢察署就附表編號2至15所示各罪向
    法院聲請定應執行刑等語。
二、按受刑人或其法定代理人或配偶以檢察官執行之指揮為不當
    者，得向諭知該裁判之法院聲明異議，刑事訴訟法第484條
    定有明文。次按裁判確定前犯數罪者，併合處罰之；數罪併
    罰，有二裁判以上者，依第51條之規定，定其應執行之刑，
    刑法第50條第1項前段、第53條亦分別定有明文。又按數罪
    併罰案件之實體裁判確定後，即生實質之確定力，除因增加
    經另案判決確定合於數罪併罰之其他犯罪，或原定應執行刑
    之數罪中有部分犯罪，因非常上訴、再審程序而經撤銷改判
    ，或有赦免、減刑等情形，致原裁判定刑之基礎已經變動，
    或其他客觀上有責罰顯不相當之特殊情形，為維護極重要之
    公共利益，而有另定應執行刑之必要者外，法院應受原確定
    裁定實質確定力之拘束。已經定應執行刑確定之各罪，除上
    開例外情形外，法院再就該各罪之全部或部分重複定其應執
    行刑，前、後二裁定對於同一宣告刑重複定刑，行為人顯有
    因同一行為遭受雙重處罰之危險，自均屬違反一事不再理原
    則，不以定刑之各罪範圍全部相同者為限（最高法院110年
    度台抗大字第489號裁定意旨參照）。
三、經查：
　㈠受刑人犯如附表編號1所示之持有第一級毒品罪，經本院以10
    0年度沙簡字第27號判決判處有期徒刑5月確定；又受刑人犯
    如附表編號2、3所示之販賣第一級毒品罪，經本院以101年
    度訴字第2817號判決分別判處有期徒刑16年、9年，應執行
    有期徒刑18年，先後經臺灣高等法院臺中分院以102年度上
    訴字第886號判決、最高法院以102年度台上字第4301號判決
    上訴駁回確定；如附表編號1至3所示各罪，經臺灣高等法院
    臺中分院以103年度聲字第818號裁定應執行有期徒刑18年4
    月，再經最高法院以103年度台抗字第465號裁定抗告駁回確
    定，嗣經移送臺灣臺中地方檢察署103年度執更字第2965號
    執行（以下稱甲案）。另受刑人犯如附表編號4至15所示之
    販賣第一級毒品罪，經本院以101年度訴字第2548號判決判
    處應執行有期徒刑23年，先後經臺灣高等法院臺中分院以10
    2年度上訴字第810號判決、最高法院以103年度台上字第421
    號判決上訴駁回確定，嗣經移送臺灣臺中地方檢察署103年
    度執字第3223號執行（以下稱乙案）等情，此有本院100年
    度沙簡字第27號判決、臺灣高等法院臺中分院102年度上訴
    字第886號判決、102年度上訴字第810號判決、臺灣高等法
    院被告前案紀錄表各1份在卷可稽（見本院110年度聲更一字
    第18號卷第17至101頁）。
  ㈡而受刑人所犯甲案、乙案雖分別經實體裁判定應執行有期徒
    刑18年4月、23年確定，而生實質之確定力。然附表編號2、
    3所示各罪係在102年10月23日判決確定，編號4至15所示各
    罪之犯罪日期均在附表編號2、3所示各罪判決確定日期之前
    ，是附表編號2至15所示各罪，與定執行刑要件相符。又受
    刑人所犯附表編號2至15所示各罪，均為販賣第一級毒品罪
    ，犯罪類型、行為態樣、動機及侵害法益均類似，另附表編
    號2、3所示各罪之犯罪時間分別為99年8月29日、99年9月1
    日，與附表編號4至15所示各罪之犯罪時間介於100年1月20
    日至100年3月6日間，亦僅相差數月，犯罪時間尚屬密接，
    整體責任非難重複性甚高。則依前開情狀觀之，令受刑人接
    續執行甲案有期徒刑18年4月、乙案有期徒刑23年，總計41
    年4月之刑期，是否存在前揭最高法院裁定意旨所指「客觀
    上有責罰顯不相當之特殊情形」，而有一事不再理原則之例
    外適用，尚有斟酌之餘地。
　㈢又刑事訴訟法第2條規定：「實施刑事訴訟程序之公務員，就
    該管案件，應於被告有利及不利之情形，一律注意。被告得
    請求前項公務員，為有利於己之必要處分。」，此一規定，
    源自公正程序與訴訟照顧義務之要求，對檢察官而言，課予
    檢察官強烈之客觀義務。是檢察官執行指揮之裁量，尤應本
    於客觀義務，在罪責原則之前提下，綜合考量刑罰執行之目
    的、犯罪人再社會化與復歸社會之利益等相關情形，詳予斟
    酌法規目的、個案具體狀況、執行結果對受刑人可能產生之
    影響（有利、不利情形）等一切情狀，擇定正確適當之執行
    方式。本件受刑人所犯附表編號1所示之持有第一級毒品罪
    ，先於100年2月21日判決確定，嗣於100年3月23日易科罰金
    執行完畢，而附表編號4至15所示之販賣第一級毒品罪，則
    於103年2月13日判決確定，復觀之附表編號1至3所示各罪之
    「臺灣臺中地方檢察署刑法第50條第1項但書案件是否請求
    聲請定應執行刑調查表」所示（見本院110年度聲字第2665
    號卷第108頁），可知受刑人係於103年3月31日簽署該調查
    表，則檢察官於103年3月31日以該調查表詢問受刑人是否同
    意就附表編號1至3所示之罪合併定應執行刑時，乙案所示各
    罪業已確定在案，若選擇附表編號2、3與乙案合併向法院聲
    請定應執行之刑，顯較甲、乙案接續執行對被告有利，則檢
    察官選擇附表編號2、3所示之販賣第一級毒品重罪，與附表
    編號1所示之持有第一級毒品輕罪，而非同為販賣第一級毒
    品之乙案重罪合併聲請定執行刑，是否符合刑事訴訟法第2
    條所定客觀義務之要求，亦有疑義。
　㈣嗣受刑人具狀請求檢察官向法院聲請就附表編號2、3所示之
    罪與乙案合併定應執行刑，經檢察官以109年8月20日以中檢
    增富109執聲他字第2306字第1099085903號函覆「本署103年
    度執更字第2965號（即附表編號1）其最先確定日期係100年
    2月21日，而本署103年度執字第3223號（即附表編號14、15
    ）其犯罪日期係100年3月6日，不符合數罪併罰」，而駁回
    受刑人之請求等情，此有臺灣臺中地方檢察署109年度執聲
    他2306號卷宗所附上開刑事聲請狀、函文各1份附卷足憑（
    見本院110年度聲字第2665號卷第67至72頁），惟檢察官於
    上開函文並未就分拆附表編號2、3與乙案分別定執行刑是否
    符合刑事訴訟法第2條規範意旨、甲案與乙案接續執行是否
    符合罪責相當原則、對受刑人是否過苛等事項再予重新審視
    及為實質說明，據此，檢察官所為前揭執行指揮之處分，難
    認妥適。從而，聲請人本件聲明異議，為有理由，臺灣臺中
    地方檢察署檢察官109年8月20日中檢增富109執聲他字第230
    6字第1099085903號函之執行指揮處分應予撤銷，由檢察官
    另為適當之處分。
四、據上論斷，應依刑事訴訟法第486條，裁定如主文。
中　　華　　民　　國　　111 　年　　4 　　月　　22　　日
                  刑事第十一庭  法  官  林依蓉
以上正本證明與原本無異。
如不服本裁定，應於送達後5日內，向本院提出抗告狀。
                                書記官  林  俐
中　　華　　民　　國　　111 　年　　4 　　月　　22　　日
附表：
編           號         1         2         3 罪           名  持有第一級毒品罪 販賣第一級毒品罪 販賣第一級毒品罪 宣     告    刑    有期徒刑5月   有期徒刑16年   有期徒刑9年 犯  罪   日  期     99年9月4日    99年8月29日    99年9月1日 偵查（自訴）機關年度案號  臺灣臺中地方檢察署99年度偵字第26265 號 臺灣臺中地方檢察署101年度偵緝字第1479號  最後事實審 法        院 臺灣臺中地方法院         臺灣高等法院臺中分院   案        號 100年度沙簡字第27號         102年度上訴字第886號   判 決  日 期 100 年1月20日              102年7月25日  確定判決 法        院 臺灣臺中地方法院               最高法院   案        號 100年度沙簡字第27號        102年度台上字第4301號   判        決確 定  日 期    100年2月21日             102 年10月23日  是 否 為 得 易科罰 金 之  案  件  得易科罰金、社會勞動 不得易科罰金、社會勞動 不得易科罰金、社會勞動 備           註  臺灣臺中地方檢察署100年度執字第2704號 臺灣臺中地方檢察署102年度執字第12363 號    臺灣臺中地方檢察署103年度執更字第2965號（編號1至3 經臺灣高等法院臺中分院103年度聲字第818號裁定應執行有期徒刑18年4月）   

編           號         4         5         6 罪           名  販賣第一級毒品罪 販賣第一級毒品罪 販賣第一級毒品罪 宣     告    刑   有期徒刑15年8月  有期徒刑15年8月  有期徒刑15年8月 犯  罪   日  期    100年1月20日   100年1月20日   100年1月21日 偵查（自訴）機關年度案號  臺灣臺中地方檢察署101年度偵緝字第1478號、101年度偵字第24611號   最後事實審 法        院 臺灣高等法院臺中分院    案        號 102年度上訴字第810號    判 決  日 期 102年10月15日   確定判決 法        院 最高法院    案        號 103年度台上字第421號    判        決確 定  日 期 103年2月13日   是 否 為 得 易科罰 金 之  案  件  不得易科罰金、社會勞動 不得易科罰金、社會勞動 不得易科罰金、社會勞動 備           註  臺灣臺中地方檢察署103年度執字第3223號（編號4至15經判決定應執行有期徒刑23年）   

編           號         7        8          9 罪           名  販賣第一級毒品罪 販賣第一級毒品罪 販賣第一級毒品罪 宣     告    刑   有期徒刑15年8月  有期徒刑15年8月  有期徒刑15年8月 犯  罪   日  期    100年1月22日   100年1月22日   100年1月23日 偵查（自訴）機關年度案號  臺灣臺中地方檢察署101年度偵緝字第1478號、101年度偵字第24611號   最後事實審 法        院 臺灣高等法院臺中分院    案        號 102年度上訴字第810號    判 決  日 期 102年10月15日   確定判決 法        院 最高法院    案        號 103年度台上字第421號    判        決確 定  日 期 103年2月13日   是 否 為 得 易科罰 金 之  案  件  不得易科罰金、社會勞動 不得易科罰金、社會勞動 不得易科罰金、社會勞動 備           註  臺灣臺中地方檢察署103年度執字第3223號（編號4至15經判決定應執行有期徒刑23年）   

編           號         10        11         12 罪           名  販賣第一級毒品罪 販賣第一級毒品罪 販賣第一級毒品罪 宣     告    刑   有期徒刑15年8月  有期徒刑15年8月  有期徒刑15年8月 犯  罪   日  期    100年2月17日   100年2月17日   100年2月17日 偵查（自訴）機關年度案號  臺灣臺中地方檢察署101年度偵緝字第1478號、101年度偵字第24611號   最後事實審 法        院 臺灣高等法院臺中分院    案        號 102年度上訴字第810號    判 決  日 期 102年10月15日   確定判決 法        院 最高法院    案        號 103年度台上字第421號    判        決確 定  日 期 103年2月13日   是 否 為 得 易科罰 金 之  案  件  不得易科罰金、社會勞動 不得易科罰金、社會勞動 不得易科罰金、社會勞動 備           註  臺灣臺中地方檢察署103年度執字第3223號（編號4至15經判決定應執行有期徒刑23年）   

編           號         13        14         15 罪           名  販賣第一級毒品罪 販賣第一級毒品罪 販賣第一級毒品罪 宣     告    刑   有期徒刑15年8月  有期徒刑15年8月  有期徒刑15年8月 犯  罪   日  期    100年2月17日   100年3月6日   100年3月6日 偵查（自訴）機關年度案號   臺灣臺中地方檢察署101年度偵緝字第1478號、101年度偵字第24611號   最後事實審 法        院 臺灣高等法院臺中分院    案        號 102年度上訴字第810號    判 決  日 期 102年10月15日   確定判決 法        院 最高法院    案        號 103年度台上字第421號    判        決確 定  日 期 103年2月13日   是 否 為 得 易科罰 金 之  案  件  不得易科罰金、社會勞動 不得易科罰金、社會勞動 不得易科罰金、社會勞動 備           註  臺灣臺中地方檢察署103年度執字第3223號（編號4至15經判決定應執行有期徒刑23年）